最　高　行　政　法　院　判　決　　　　　　　　　　九十一年度判字第三一六號
　　原　　　告　甲○○
　　法定代理人　乙○○
　　被　　　告　彰化縣稅捐稽徵處
　　代　表　人　陳大倫
右當事人間因娛樂稅事件，原告不服中華民國八十八年七月二十三日財政部台財訴第
000000000號再訴願決定，提起行政訴訟。本院判決如左：
　　主  文
再訴願決定、訴願決定及原處分（復查決定）均撤銷。
訴訟費用由被告負擔。
　　事  實
緣原告自民國八十五年六月初起至八十六年十二月二日止，在彰化縣員林鎮○○里○
○路八一號之二十號經營電動玩具，未依娛樂稅法第七條規定於開業前辦理登記及代
徵娛樂稅，經彰化縣警察局員林分局（下稱員林警局）查獲，移由被告據以核定補徵
娛樂稅新臺幣（下同）一二一、四○八元、教育捐三六、四二二元，並按納稅額科處
七倍罰鍰八四九、八○○元（計至百元止）。原告不服，申請復查，未獲變更，一再
訴願，均遭決定駁回，遂提起行政訴訟。茲摘兩造訴辯意旨於次：
原告起訴意旨略謂：查原處分之依據為員林警局偵訊筆錄內容，惟原告自七十五年八
月二十五日因顱內出血，前往光田綜合醫院手術治療，七十七年八月八日又因腦膜炎
住院治療後，已程精神耗弱狀態。其雙眼視力退化，雙眼視神經萎縮，經診斷結果最
佳矯正後視力右眼指數拾公分，左眼僅有光感，且患有器質性精神病。多年來生活起
居全靠其子乙○○照顧，實無行為能力。原告視覺殘障部分經光田綜合醫院鑑定為重
度殘障，身心障礙等級經秀傳醫院鑑定為重度殘障，一向由其子乙○○扶養，此為鄰
長楊炳瑤、里長黃文科及員林局莒光派出所警勤區警員楊商源所共知。員林警局查獲
時，僅原告一人在場，上開偵訊筆錄亦由原告一人簽名。原告視力退化、精神耗弱，
日常飲食賴人餵食，雖能開口，但無法應答，自言自語，一望即知其行為異於常人，
為無行為能力，其所為筆錄自難認為有證據能力。員林警局查獲時所作筆錄記載原告
所有上開房屋擺設電動玩具十三台，彈珠賓果一台，率予認定有營業，與事實不符。
上開機台均為淘汰之廢機台，堆放在置物間內，該屋內僅有二插頭，且機台機件早已
無法運作，亦未接通電源，如何營業？在場僅原告一人，別無其他人，原告視力退化
，語無倫次，如何經營電動玩具生意？上開房屋係原告與子乙○○居住使用，為普通
住家，無營業設備，員林警局筆錄就此部分漏未記載，於事實有極大出入。是原處分
顯有不當，應予撤銷。又被告已向臺灣彰化地方法院聲請強制執行，查封原告唯一僅
有上開居住之房屋及基地，嚴重影響原告之權益，原處分如繼續執行，於原告將有極
大損害，並導致原告流離失所，爰依修正前行政訴訟法第十二條規定請求停止執行，
以免原告之財產遭拍賣後不能回復。原告本人因疾病及手術後遺症，已無行為能力，
原告之子乙○○於接獲原處分，因不諳法律規定，僅委請會計師事務所之記帳人員辦
理申請復查及訴願、再訴願，只提出原告於七十五年及七十七年間之病歷記錄，故未
被採信，為此提起本件訴訟，請判決撤銷再訴願決定、訴願決定及原處分等語。
被告答辯意旨略謂：查未依規定辦理代徵報繳娛樂稅手續被查獲違章之營業人，在稽
徵機關未查得其實際營業額前，其娛樂稅之計算，依財政部八十八年九月十日台財稅
第八八一九四二六九○號函核示，應參照八十七年十一月四日台財稅第八七一九七二
七九六號函釋規定，准按其自行承認之營業額為準（經依營業額估算逃漏娛樂稅額為
七、一九四元，教育捐二、一五八元，處罰鍰五○、三五八元）。本件原按查獲台數
計算逃漏娛樂稅一二一、四○八元，尚有斟酌之餘地，請將原處分撤銷，重由被告另
為適法處分等語。
　　理  由
本件被告以原告於前述時地，未依娛樂稅法第七條規定於開業前辦理登記及代徵娛樂
稅，經員林警局查獲移送，乃據以核定補徵娛樂稅一二一、四○八元、教育捐三六、
四二二元，並按納稅額科處七倍罰鍰八四九、八○○元（計至百元止），固非無見。
惟被告係依臺灣省各縣市機動遊藝場課徵娛樂稅級距標準表規定，按每台每月營業額
四百八十元核定每月營業額為六、七二○元，據被告於本件答辯稱：未依規定辦理代
徵報繳娛樂稅手續被查獲違章之營業人，在稽徵機關未查得其實際營業額前，其娛樂
稅之計算，依財政部八十八年九月十日台財稅第八八一九四二六九○號函核示，應參
照八十七年十一月四日台財稅第八七一九七二七九六號函釋規定，准按其自行承認之
營業額為準。原告於員林警局偵訊時承認之營業額每日約一百五十元，每月四、五○
○元，被告逕依上開級距表核定其營業額，似有可議。又依原告提出之光田綜合醫院
八十七年一月九日診斷證明書記載：原告顱內出血，於七十五年八月二十五日至七十
五年十月一日住院手術治療；七十七年八月八日至七十七年八月二十九日腦膜炎住院
治療。八十八年八月九日之診斷證明書記載：原告患有器質性精神病，且雙眼視神經
萎縮，最佳矯正視力，右眼指數拾公分，左眼僅有光感，需治療及他人協助照顧。八
十八年八月九日經光田綜合醫院鑑定雙眼視神經萎縮，癡呆症併顫妄狀態，視神經部
分為重度障礙，精神病部分為輕度障礙。八十八年八月二十日經秀傳醫院重新鑑定原
告患痴呆症，頭部外傷所致，大小便失禁，人時地定向感障礙，屬重度癡呆。經本院
向秀傳醫院函詢結果，上開情形已達精神耗弱程度，有診斷証明書、身心障礙者鑑定
表影本及秀傳醫院九十年十二月二十六日（九十）明秀醫字第九○二一一○號函在卷
可稽，是原告係精神耗弱，無行為能力者。原告稱上開情形係七十五年手術後遺症，
其於查獲時已無行為能力，即有查明之必要，如原告查獲時為無行為能力者，能否經
營電動玩具？被告遽依員林警局之偵訊筆錄，認原告經營系爭電動玩具，依臺灣省各
縣市機動遊藝場課徵娛樂稅級距標準表規定核定營業額，於法有違，一再訴願決定遞
予維持，俱有未洽，原告執此爭執，為有理由，應由本院將再訴願決定、訴願決定及
原處分（復查決定）均撤銷，由被告詳查後，另為妥適處理。至原告依修正前行政訴
訟法第十二條規定請求停止原處分之執行，依修正後之行政訴訟法第一百十六條規定
，須執行結果將發生難以回復之損害情形。本件原處分內容為稅捐及罰鍰，係金錢債
務，原告縱因執行而受有損害，均可以金錢填補，無發生難以回復之損害情形，自無
停止執行之必要，附此指明。
據上論結，本件原告之訴為有理由，爰依行政訴訟法施行法第二條、行政訴訟法第九
十八條第三項前段，判決如主文。
中　　華　　民　　國　　九十一　　　年　　　二　　　　月　　二十二　　　日
                    最 高 行 政 法 院  第 一 庭
                                審 判 長 法  官　　　黃　綠　星
                                         法  官      黃　合　文
                                         法  官　　　蔡　進　田
                                         法  官　　　黃　璽　君
                                         法  官　　　廖　宏　明
右  正  本  證  明  與  原  本  無  異
　　　　　　　　　　　　　　　　　　　　 法院書記官　邱　彰　德
中　　華　　民　　國　　九十一　　　年　　　二　　　　月　　二十二　　　日
